臺北高等行政法院判決
　　　　　　　　　　　　　　　　　　 93年度訴字第02615號
　　　　　　　　　　　　　　　.
原　　　告　昇詮通運股份有限公司
代　表　人　甲○○
被　　　告　桃園縣政府
代　表　人　乙○○縣長）住同.
訴訟代理人　丁○○
　　　　　　戊○○
上列當事人間因石油管理法事件，原告不服經濟部中華民國93年
6月7日經訴字第09306219280號訴願決定，提起行政訴訟。本院
判決如下：
　　主  文
原告之訴駁回。
訴訟費用由原告負擔。
　　事  實
一、事實概要：
    原告未經被告許可，擅自於桃園縣觀音鄉○○路○段148號，
    違法設置自用加儲油（氣）設施，於民國92年4月24日經被
    告聯合稽查取締小組會同桃園縣政府警察局大園分局、中國
    石油公司桃園營業處及經濟部能源委員會委託之慶全工程有
    限公司人員當場查獲，經對原告代表人甲○○製作訊問（偵
    訊）筆錄，原告即稱其公司名稱為昇詮貨櫃運輸股份有限公
    司，被告乃以昇詮貨櫃運輸股份有限公司為處分對象，以其
    未取得自用加儲油（氣）設施許可，擅自違法設置自用加儲
    油（氣）設施，違反石油管理法第18條第1項規定，乃依同
    法第40條第1項第3款規定，處新台幣（下同）100萬元罰鍰
    ，並依同法第40條第2項規定沒入違法加儲油設施器具及油
    料。原告乃以利害關係人身份提起訴願，主張原處分對象有
    誤。案經經濟部以原處分逕以非合法存在之公司為處罰對象
    ，所為行政處分難謂無瑕疵，而審議決定將原處分撤銷，由
    被告另為適法之處分。嗣經被告重予審查，於93年2月3日以
    府商公字第0920268702號處分書，以原告未經許可設置自用
    加儲油（加儲氣）設施違反石油管理法第18條第1項規定，
    依同法第40條第1項第3款規定，處100萬元罰鍰。原告不服
    ，提起訴願，經遭駁回，遂向本院提起行政訴訟。
二、兩造聲明：
　(一)原告聲明求為判決：
    1.訴願決定及原處分均撤銷。
    2.訴訟費用由被告負擔。
　(二)被告聲明求為判決：
    原告之訴駁回，訴訟費用由原告負擔。
三、兩造之爭點：
　(一)原告主張之理由：
    1.本站場場長許崇宇管理場務一切工作，非原告董事長甲○
      ○經營管理部業務，所稱述誤差甚大。
    2.沒入之相關設備於89年以前業已無法使用，其設備停止使
      用，因儲油桶槽、加油機、柴油閒置場站，經長年日曬雨
      淋，其開關閘、加注機槍，嚴重生鏽，早已不堪使用，內
      存油、水，已成廢油，為生態保護地區環境，本場站秉持
      事業廢棄物清除，不隨便傾倒，不造成污染環境，而未有
      遷移致遭處分單位對事實判斷有訛，影響權益及毀損商譽
      ，請判決如原告訴之聲明云云。
　(二)被告主張之理由：
    1.依經濟部91年2月6日經濟部經能字第09004628220號令訂
      定發布之「自用加儲油加儲氣設施設置管理規則」第3條
      明定：本規則所稱自用加儲油（氣）設施，係指客貨運輸
      業、營造工程業、工廠、機關或經中央主管機關同意設置
      之對象，為供其自用車輛或動力機械加注汽油、柴油或液
      化石油氣者，而備置之儲油（氣）槽（含儲油桶）及加油
     （氣）設備。 前項儲油槽（含儲油桶）內容積總和在2公
      秉以下或經中央主管機關認定無法或不適宜設置自用加儲
      油設施者，不適用本規則之規定。 第1項所稱動力機械係
      指具有火星著火式或壓縮著火式內燃機之可移動機械。
    2.原告未經申請核准於桃園縣觀音鄉○○路○段148號設置自
      用加儲油（氣）設施，於92年4月24日經被告聯合稽查取
      締小組會同被告警察局大園分局、中國石油公司桃園營業
      處及經濟部能源委員會委託之慶全工程有限公司人員，於
      該址當場查獲柴油2千3百公升、儲油槽乙座（25公秉裝）
      、加油機1台，顯已違反「自用加儲油加儲氣設施設置管
      理規則」之規定，被告爰依石油管理法第18條規定及同法
      第40條第1項第3款之規定「違反第18條第1項規定，未經
      申請核准而設置儲油設備者處新台幣100萬元以上5百萬元
      以下罰鍰」，於93年2月3日以府商公字第0920268702號處
      分書處原告100萬元罰鍰，並沒入所使用之石油製品與所
      使用之加儲油（氣）設施器具。
    3.查甲○○係為原告法定代理人（亦為負責人），依公司法
      第23條規定：公司負責人應忠實執行業務並盡善良管理人
      之注意義務，如有違反致公司受有損害者，負損害賠償責
      任。被告係依被告警察局大園分局92年4月24日所偵訊原
      告甲○○（原告法定代理人）筆錄內容依法處分，如有損
      及原告權益，應由原告甲○○負責。
    4.原告陳訴被告查獲沒入之相關設備於89年以前業已無法使
      用，經長年日曬雨淋，其開關閘、加注機槍，嚴重生鏽，
      並已不堪使用，儲油槽內之存油，已成廢油，依加油機使
      用原理，加油機需接裝電源110V或220V電源後，方可使加
      油機啟動後提供加注燃油，而被告當日取樣時係於原告設
      置之加油機中抽取油樣後，送交中國石油股份有限公司煉
      製研究所化驗，經化驗結果為柴油，非原告所述儲油槽內
      為廢油，如原告所陳沒入之相關設備已無法使用，被告當
      日自應無法從加油機抽取油樣後送交化驗，原告所陳與事
      實並不相符。
    5.綜上所述，本案認事用法無違法及不當之處，原告之訴訟
      理由洵無可採，請判決駁回原告之訴等語。
　　理  由
一、按「客貨運輸業、營造工程業、工廠、機關或經中央主管機
    關同意者，為供其自用車輛或動力機械加注汽油、柴油或液
    化石油氣，經直轄市、縣（市）主管機關專案核准，得設置
    自用加儲油（氣）設施。」「前項自用加儲油加儲氣設施之
    設置條件、設備、申請程序及其他管理事項之規則，由中央
    主管機關定之。」分別為石油管理法第18條第1、2項所明定
    。又「有下列各款情事之一者，處新台幣100萬元以上500萬
    元以下罰鍰：．．．3、違反第18條第1項規定，未經申請核
    准而設置自用加儲油（氣）設施。」「前項供銷售或自用之
    石油製品及所使用之加儲油（氣）設施器具，沒入之。」同
    法第40條第1項第3款及第2項亦有明文。
二、本件被告認原告未經申請核准，擅自於桃園縣觀音鄉○○路
    ○段148號設置自用加儲油（氣）設施，於92年4月24日經被
    告聯合稽查取締小組會同被告警察局大園分局、中國石油公
    司桃園營業處及經濟部能源委員會委託之慶全工程有限公司
    人員，於該址當場查獲柴油2千3百公升、儲油桶乙座、加油
    機1台，加油槍1隻，業已違反「自用加儲油加儲氣設施設置
    管理規則」之規定，乃以93年2月3日府商公字第0920268702
    號處分書，處原告100萬元罰鍰之處分。原告雖訴稱，其自
    「自用加儲油加儲氣設施設置管理規則」實施後，即停止儲
    油槽及加油機之使用，其開關閘、加注機槍，嚴重生鏽，早
    已不堪使用，內存油、水，已成廢油，一切場務管理均由場
    長許崇宇負責，非原告董事長甲○○經營管理部業務云云。
三、經查，原告於桃園縣觀音鄉○○路○段148號，違法設置自用
    加儲油（氣）設施，經被告於92年4月24日當場查獲，現場
    有油槽1座，現有柴油2,300公升、加油槍及加油機各1台、
    皮管1條。此均有卷附桃園縣警察局大園分局對原告代表人
    甲○○之偵訊（調查）筆錄、查緝事由記載為「自用」地下
    油行之臨檢表及檢查事實記載為違法經營「自用加儲油設備
    」之聯合稽查取締地下加油站（氣）現場記錄表等經甲○○
    簽名捺印可稽。原告雖訴稱其於相關之管理規則實施後，即
    已無使用儲油設備云云。惟查本件據證人即中油公司至現場
    採樣之人員丙○○到庭結證稱，92年4月24日渠陪同縣政府
    人員到現場稽查，渠任務是取樣，當天取樣的柴油是從加油
    機取出來的，當時現場的情形是原告的設備有油槽，用幫浦
    抽到加油機，從加油機取樣，我們在加油機取了2公升的油
    樣，1公升送嘉義煉製研究所化驗，1公升保留在我們單位備
    查，當天油槽裡2,300公升的油等語，有本院言詞辯論筆錄
    在卷可按。查原告油槽裡既存有2,300公升柴油，並有插電
    ，隨時可從油槽裡抽取柴油，則原告確有未經直轄市、縣（
    市）主管機關專案核准，即設置自用加儲油（氣）設施，洵
    堪認定，所辯顯係卸責之詞不足採信。末查原告主張其公司
    管理場務一切工作由場長許崇宇負責，非由董事長甲○○經
    營一節，查本件係處罰原告公司並非處罰負責人，被告為處
    罰原告公司時，列公司之負責人為公司之代表人，於法並無
    不合。從而，被告處原告100萬元罰鍰，並沒入違法加儲油
    設施器具及油料之處分，並無不法，訴願決定予以維持，亦
    稱妥適。原告徒執前詞，訴請撤銷，為無理由，應予駁回。
四、兩造其餘攻擊防禦方法均與本件判決結果不生影響，故不逐
    一論述，併此敘明。
據上論結，本件原告之訴為無理由，爰依行政訴訟法第98條第3
項前段，判決如主文。
中    華    民    國    94    年    8    月     16    日
                           第七庭審判長法  官　鄭小康
                                       法  官　黃秋鴻
                                       法  官　林金本
上為正本係照原本作成。
如不服本判決，應於送達後20日內，向本院提出上訴狀並表明上
訴理由，如於本判決宣示後送達前提起上訴者，應於判決送達後
20日內補提上訴理由書（須按他造人數附繕本）。
中    華    民    國    94    年    8    月     16    日
         　　　　　　　　　　　　　　　書記官　簡信滇
